【裁判字號】    98,審訴,1252
【裁判日期】    980918
【裁判案由】    偽造文書等
【裁判全文】
臺灣桃園地方法院刑事判決            98年度審訴字第1252號
公  訴  人  臺灣桃園地方法院檢察署檢察官
被      告  丁○○
上列被告因偽造文書等案件，經檢察官提起公訴（98年度偵字第
4716號）暨移送併案（98年度偵字第16311 號），被告於準備程
序進行中，就被訴事實為有罪之陳述，經本院告知簡式審判程序
意旨，並聽取當事人之意見後，本院合議庭裁定依簡式審判程序
審理，判決如下：
    主  文
丁○○共同行使偽造私文書，足以生損害於公眾及他人，處有期
徒刑肆月，如易科罰金，以新臺幣壹仟元折算壹日，附表所示之
「甲○○」簽名陸枚及印文捌枚、偽造之「甲○○」印章壹枚均
沒收之；又幫助意圖為自己不法之所有，以詐術使人將本人之物
交付，處有期徒刑參月，如易科罰金，以新臺幣壹仟元折算壹日
。應執行有期徒刑伍月，如易科罰金，以新臺幣壹仟元折算壹日
，附表所示之「甲○○」簽名陸枚及印文捌枚、偽造之「甲○○
」印章壹枚均沒收之。
    事  實
一、(一)丁○○與某真實姓名年籍不詳自稱「宏偉」（音譯）之成
    年男子（下稱「宏偉」），共同基於行使偽造特種文書、行
    使偽造私文書之犯意聯絡，於民國97年5 月間某日，在丁○○位於南投縣草屯鎮上班處，由丁○○提供其個人照片予「
    宏偉」，「宏偉」則在不詳地點以不詳方式偽造甲○○之國
    民身分證，並委請不知情之刻印店人員偽刻甲○○之印章1
    枚後，於97年6 月11日某時，在臺中市火車站旁，將換貼有
    丁○○照片之偽造國民身分證及偽刻之甲○○印章交予丁○○後，隨即由「宏偉」駕車載其北上前往位於桃園縣平鎮市
    ○○路○段265 號華南商業銀行平鎮分行，諉稱係甲○○，
    並在附表編號所示申請書等相關文件上接續偽造「甲○○
    」署押及印文後，將偽造完成之申請書等私文書交予不知情
    之銀行行員辦理開戶手續，使銀行行員信以為丁○○係甲○○本人，乃核發該行帳號第000000000000號帳戶之存摺、提
    款卡及密碼予丁○○，足生損害於甲○○及該分行對於帳戶
    管理之正確性。嗣又前往位於桃園縣中壢市○○路68號第一
    商業銀行平鎮分行，諉稱係甲○○，並在附表編號所示申
    請書文件上接續偽造「甲○○」署押及印文後，將偽造完成
    之申請書文件交予不知情之銀行行員辦理開戶手續，使銀行
    行員信以為丁○○係甲○○本人，乃核發該行帳號第000000
    00000 號帳戶之存摺、提款卡及密碼予丁○○，足生損害於
    甲○○及該分行對於帳戶管理之正確性。(二)丁○○可預見提
    供帳戶予他人使用，可能因此供不法詐騙份子利用，因而幫
    助他人從事詐欺取財之犯罪，竟仍不違背其本意，而基於幫
    助他人詐欺取財之犯意，於同日（97年6 月11日）在上開二
    分行前，各以新臺幣（下同）1,500 元之代價，將上開二帳
    戶辦理完成後之存摺、提款卡及密碼交予「宏偉」，「宏偉
    」取得該帳戶後，隨即轉交所屬之詐騙集團使用，該詐騙集
    團成員旋意圖自己不法所有，於(1)97年6 月24日上午10 時
    30分許，假冒桃園社會局人員，撥打電話予乙○○，對其謊
    稱：申請老人年金之帳戶遭人更改冒用犯案，如果不匯款至
    指定帳戶，必須將老人年金帳戶內之存款凍結3 天，使乙○○信以為真而陷於錯誤，於翌 (25) 日中午12時20分，在苗
    栗縣竹南鎮○○街29號臺灣中小企業竹南分行匯款280,000
    元入上開華南商業銀行平鎮分行帳戶中；又於(2)97 年6月26
    日中午12時10分許，假冒臺灣桃園地方法院檢察署人員，打
    電話予丙○○，對其謊稱：資料外洩，遭人拿去犯案，若不
    匯錢，將遭警方逮捕並遭查封財產，使丙○○信以為真而陷
    於錯誤，便依該詐騙集團成員之指示，於同日下午2 時30分
    許，在彰化縣員林鎮○○路○段753 號華南銀行員林分行匯
    款150, 000元入上開華南商業銀行平鎮分行帳戶中；另於(3)
    97年6 月23日上午11時許，假冒檢察官名義，撥打電話予許
    木通，對其謊稱：其帳戶涉及詐欺案件，須依指示匯款以供
    調查，使許木通信以為真而陷於錯誤，便依該詐騙集團成員
    之指示，於翌 (24) 日下午3 時20分許，至嘉義縣水上鄉水
    頭村水上郵局，欲匯款300,000 元入上開第一商業銀行平鎮
    銀行帳戶，惟經郵局行員發覺有異，許木通乃匯款1 元入前
    揭帳戶。嗣因乙○○、丙○○及嘉義縣水上鄉水上郵局行員
    發覺有異，而報警循線查獲上情。
二、案經臺灣桃園地方法院檢察署檢察官自動簽分偵查起訴，及
    臺灣嘉義地方法院檢察署檢察官移送併案審理。
    理  由
一、本案被告丁○○所犯之罪，均非法定刑為死刑、無期徒刑或
    最輕本刑3 年以上有期徒刑之罪，亦均非高等法院管轄第一
    審之案件，而被告於準備程序中就被訴事實已為有罪之陳述
    ，經本院告知簡式審判程序之旨，並聽取被告與公訴人之意
    見後，本院合議庭乃依刑事訴訟法第273 條之1 第1 項規定
    ，裁定由受命法官獨任進行簡式審判程序，合先敘明。
二、上揭犯罪事實，業據被告丁○○於檢察官訊問及本院審理時
    均坦承不諱，並經被害人甲○○、丙○○、乙○○及許木通
    分別於警詢中及檢察官訊問時證述無訛，且有偽造之甲○○
    國民身分證正反面影本、被告諉稱係甲○○辦理之華南商業
    銀行暨第一商業銀行開戶基本資料及存款往來明細表、內政
    部警政署刑事警察局97年11月27日刑紋字第0970181457號鑑
    驗書、內政部警政署反詐騙諮案件紀錄表、受理刑事案件報
    案三聯單、受理各類案件紀錄表、受理詐騙帳戶通報警示簡
    便格式表、被害人匯款交易存根證明聯等在卷可稽，足認被
    告之任意性自白與事實相符，堪以採信。本件事證明確，被
    告犯行堪以認定，應依法論科。
三、核被告丁○○犯罪事實一、(一)所為，係犯刑法第216 條、第
    210 條之行使偽造私文書罪及刑法第339 條第1 項之詐欺取
    財罪：被告行使偽造國民身分證行為，係犯刑法第216 條、
    第212 條之行使偽造特種文書罪與戶籍法第75條第2 項、第
    1 項之行使偽造國民身分證罪。按戶籍法第75條係針對國民
    身份證之偽造變造犯行予以明文規定，相較於刑法第212 條
    係針對所有一般特種文書之偽造、變造犯行為之處罰規定，
    戶籍法之規定應屬於特別規定且較刑法第212 條之處罰為重
    ，依特別法優於普通法之原則，應論處戶籍法第75條第2 項
    之行使偽造國民身分證罪。其偽造國民身分證之低度行為應
    為行使之高度行為所吸收，不另論罪。再被告冒用「甲○○
    」名義，分別於華南商業銀行平鎮分行、第一商業銀行平鎮
    分行，如附表所示文件上接續偽造「甲○○」署名及印文並
    據以行使行為，係犯刑法第216 條、第210 條之行使偽造私
    文書罪，其偽造印章、印文及署押為偽造私文書之部分行為
    、偽造私文書之低度行為為行使之高度行為所吸收，均不另
    論罪。而被告上開數次犯行，皆係於密切接近之時、地實施
    ，各行為之獨立性極為薄弱，依一般社會健全觀念，在時間
    差距上，難以強行分開，在刑法評價上，以視為數個舉動之
    接續施行，應為包括之一行為予以評價，較為合理，則屬接
    續犯（最高法院86年台上字第3295號判例要旨參照）。被告
    先後以接續之實質上一行為而觸犯行使偽造國民身分證罪、
    行使偽造私文書罪、詐欺取財罪間，係一行為而觸犯數罪名
    ，為想像競合犯，應依刑法第55條規定從一重之行使偽造私
    文書罪處斷。公訴人雖未就違反戶籍法之犯行起訴，惟與起
    訴之行使偽造國民身分證之犯行有想像競合之裁判上一罪關
    係，已如前述，為起訴效力所及，本院自應予以審究。被告
    就上開犯行，與真實姓名年籍不詳自稱「宏偉」之成年男子
    間，具有犯意聯絡及行為分擔，為共同正犯。又被告犯罪事
    實一、(二)所為，係犯刑法第30條第1 項前段、第339 條第1
    項幫助詐欺取財罪：被告基於單一幫助之犯意，於密切接近
    時、地分別將上開二金融機構帳戶之存摺、提款卡及密碼交
    予詐騙集團成員，各行為之獨立性極為薄弱，依一般社會健
    全觀念，在時間差距上，難以強行分開，在刑法評價上，以
    視為數個舉動之接續施行，合為包括之一行為予以評價，較
    為合理，則屬接續犯，而為包括之一罪。又詐騙集團對上開
    被害人等施用詐術，使被害人乙○○等陷於錯誤，而分別匯
    款至上開二帳戶內，是被告係以一接續行為同時侵害被害人
    乙○○等人不同財產法益，均屬一行為觸犯數罪名，係同種
    類想像競合犯，應依刑法第55條規定從一重處斷。被告幫助
    他人犯罪，爰依刑法第30條第2 項之規定，按正犯之刑減輕
    之。被告上開所犯行使偽造私文書罪及幫助詐欺取財罪間，
    犯意各別，罪名有異，應予分論併罰。另臺灣桃園地方法院
    檢察署98年度偵字第16311 號移送併辦之犯罪事實部分，與
    本案經起訴之犯罪事實，係屬裁判上一罪，為同一案件，本
    院自得併予審理。爰審酌被告之前科、素行，及其犯罪之動
    機、方法、對被害人所生之危害，及其犯後坦承犯行等一切
    情狀，各量處如主文所示之刑及諭知易科罰金之折算標準，
    並定應執行之刑暨諭知易科罰金之折算標準。偽造「甲○○
    」簽名共6 枚、印文共8 枚，不問屬於犯人與否，均應依刑
    法第219 條之規定，宣告沒收之。至於偽造之「甲○○」印
    章1 枚，雖未扣案，但不能證明業已滅失，仍應依刑法第
    219 條之規定，宣告沒收。
據上論斷，依刑事訴訟法第273 條之1 第1 項、第299 條第1 項
前段、戶籍法第75條第2 項、第1 項，刑法第11條前段、第28條
、第30條第1 項前段、第2 項、第216 條、第210 條、第339 條
第1 項、第55條、第51條第5 款、第41條第1 項前段、第219 條
，刑法施行法第1 條之1 第1 項、第2 項前段，判決如主文。
本案經檢察官蔡如惠到庭執行職務。
中    華    民    國    98    年    9     月    18    日
                        刑事庭    法  官  劉為丕
以上正本證明與原本無異。
如不服本判決，應於判決送達後10日內向本院提出上訴狀（應附
繕本），其未敘述上訴理由者，應於上訴期間屆滿後20日內補提
理由書狀於本院，上訴於臺灣高等法院。
                                  書記官  陳淑瓊
中    華    民    國    98    年    9     月    18    日
附表：
┌──┬───────────────┬──────────┐
│編號│偽造署押所在之文件            │ 偽造署押之內容     │
├──┼───────────────┼──────────┤
│  │華南商業銀行存款往來項目申請書│「甲○○」之簽名1 枚│
│    │                              │、印文1 枚          │
│    ├───────────────┼──────────┤
│    │華南商業銀行總約定書條款確認聯│「甲○○」之簽名2 枚│
│    │                              │、印文2 枚          │
│    ├───────────────┼──────────┤
│    │華南商業銀行印鑑卡            │「甲○○」之簽名1 枚│
│    │                              │ 、印文2 枚         │
├──┼───────────────┼──────────┤
│  │第一銀行各類存款開戶暨往來業務│「甲○○」之簽名2 枚│
│    │項目申請書                    │ 、印文3 枚         │
├──┴───────────────┼──────────┤
│            總      計              │「甲○○」之簽名6 枚│
│                                    │、印文8 枚          │
└──────────────────┴──────────┘
附錄本案論罪科刑法條：
戶籍法第75條
意圖供冒用身分使用，而偽造、變造國民身分證，足以生損害於
公眾或他人者，處5 年以下有期徒刑、拘役或科或併科新臺幣50
萬元以下罰金。
行使前項偽造、變造之國民身分證者，亦同。
將國民身分證交付他人，以供冒名使用，或冒用身分而使用他人
交付或遺失之國民身分證，足以生損害於公眾或他人者，處3 年
以下有期徒刑、拘役或科或併科新臺幣30萬元以下罰金。
中華民國刑法第212條 （偽造變造證書介紹書罪）
偽造、變造護照、旅券、免許證、特許證及關於品行、能力服務
或其他相類之證書、介紹書，足以生損害於公眾或他人者，處 1
年以下有期徒刑、拘役或300元以下罰金。
中華民國刑法第210條 （偽造變造私文書罪）
偽造、變造私文書，足以生損害於公眾或他人者，處 5年以下有
期徒刑。
中華民國刑法第216 條（行使偽造變造或登載不實之文書罪）
行使第210 條至第215 條之文書者，依偽造、變造文書或登載不
實事項或使登載不實事項之規定處斷。
中華民國刑法第217條
偽造印章、印文或署押，足以生損害於公眾或他人者，處3 年以
下有期徒刑。
盜用印章、印文或署押，足以生損害於公眾或他人者，亦同。
中華民國刑法第339 條
意圖為自己或第三人不法之所有，以詐術使人將本人或第三人之
物交付者，處5 年以下有期徒刑、拘役或科或併科1 千元以下罰
金。
以前項方法得財產上不法之利益或使第三人得之者，亦同。
前二項之未遂犯罰之。


司法院資訊處製作；財團法人民間司法改革基金會備份。
